台灣基隆地方法院刑事判決　　　　　　　　　　　　　　九十年度交訴字第三九號
　　公　訴　人　臺灣基隆地方法院檢察署檢察官
　　被　　　告　甲○○
右列被告因過失致死等案件，經檢察官提起公訴（九十年度偵字第四三三七號），本
院判決如左：
    主  文
甲○○服用酒類，不能安全駕駛動力交通工具而駕駛，處有期徒刑貳月。又因過失致
人於死，處有期徒刑壹年。應執行有期徒刑壹年，緩刑肆年。
    事  實
一、甲○○與柯有仁為朋友關係因此於民國九十年九月十二日相約喝酒，於當日下午
    五時許，先在基隆市太白莊公車總站附近之麵店喝酒，晚上八、九點又轉往基隆
    市○○路之ＰＵＢ繼續喝酒，復於次日即九十年九月十三日凌晨二、三時，再前
    往基隆市○○路卡拉ＯＫ喝酒，同日三時許，二人計畫返家，則由柯有仁駕駛車
    號為ＡＨ—０三一三號汽車返家，甲○○亦搭乘柯有仁駕駛之汽車一同返家，惟
    至同日凌晨四時四十分許，柯有仁駕駛至基隆市○○○路附近時因酒醉而有蛇行
    之情況，甲○○應知悉如服用酒類過量會導致反應遲鈍，注意力降低，駕駛汽車
    之危險性較常人為高，竟在明知其亦服用酒類過量，已不能安全駕駛汽車狀態，
    仍接替柯有仁駕駛前揭汽車，柯有仁則改坐在右前方乘客座位，沿基隆市○○○
    路往中山三路方向行駛，而甲○○在酒醉注意及反應能力均降低之情形下，更應
    注意依據當地汽車限速四十公里行駛，並應注意不得駛入對向車道，而依當時情
    形，亦無不能注意之情事，甲○○竟疏未注意仍以高速行駛，而致在行經彎道時
    失速駛入對向車道，並撞及基隆市○○○路一二九號蕭梧桐所經營之順同輪胎行
    牆壁，造成車頭全毀，柯有仁腦挫傷引發顱內出血經送基隆市長庚醫院急救，於
    九十年九月十三日七時十分傷重不治死亡。
二、案經臺灣基隆地方法院檢察署檢察官偵查起訴。
    理      由
一、訊據被告坦承於右揭時地飲酒後接替柯有仁駕車，於基隆市○○○路附近肇事致
    柯有仁死亡，惟辯稱：其會接替柯有仁駕車係因自認已清醒，並肇事之際柯有仁
    右手拉方向盤，左手拉住其的右手臂，導致無法打方向盤才會駛入對向車道並撞
    及路旁房屋之牆壁等語。
二、經查：
（一）被告肇事後經送醫急救，抽血檢驗酒精濃度為二二三‧六ＭＧ／Ｌ，換算為重
      量容積比為百分之０‧四四公克／一百毫升，並查獲時含糊不清意識模糊，昏
      睡叫喚不醒等狀態，此有基隆市警察局第四分局中山派出所警員邱泰平所製作
      之測試觀察表在卷可參。按酒精進入人體後，會導致反應遲鈍，注意力減低，
      而呼氣酒精濃度每公升０．四毫克時，其肇事率約為常人六倍，此有中央警察
      大學交通學系暨交通管理研究所所製「酒精濃度與肇事率之關係」圖表可參。
      被告呼氣酒精濃度已如前述，其肇事率將近常人六倍，再參諸其後肇事後生理
      狀態，顯已達不能安全駕駛程度灼然明甚。其辯稱接替柯有仁駕車時已然清醒
      要難採信，是其酒後駕車行為要足認定。
（二）又被告於警訊中自承肇事之前其時速為五、六十公里，並依證人乙○○警局中
      之證述被告係疾駛而過，又參照肇事車輛之照片車頭全毀，顯然車速遠高於四
      十公里之限制應足認定，因此被告超速行駛於彎道要堪認定。另依據交通事故
      調查報告表，被告肇事係駛入對向車道而撞及對向車道旁之住宅，亦足認定。
（三）按汽車在市區道路之行車速度不得超過時速五十公里，並行經彎道應減速慢行
      ，作隨時停車之準備；且汽車在雙向二車道行駛時，於劃有分向限制線之路段
      ，不得駛入來車之車道內；又汽車駕駛人飲酒後吐氣所含酒精成份超過每公升
      Ｏ‧二五毫克以上者，不得駕車。道路交通安全規則第九十三條第一項第一、
      三款、第九十七條第二款、第一百十四條第二款分別定有明文。被告駕車自應
      注意上述道路交通安全規則之規定，且依當時情形，並無不能注意之情事，竟
      疏未注意，而仍酒後高速行駛於彎道導致失速駛入對向車道而肇事，被告過失
      行為應堪認定。
（四）而被告抗辯柯有仁拉扯方向盤及其右手臂，果然如此其汽車行進方向應會偏向
      右邊，惟依據交通事故調查報告表所繪，被告駕駛之汽車乃偏向左邊駛入對向
      車道，況如被告非以高速行駛彎道，被害人縱有拉扯亦不致發生本件事故，是
      以被告辯稱因死者拉扯方向盤及手臂為肇事原因應不可採，本件肇事原因係因
      被告酒後注意力降低又高速行駛彎道失速撞入對向車道旁之住屋牆壁所致。
（五）被害人柯有仁經前述撞擊受傷，因腦挫傷引發顱內出血死亡致死，此經檢察官
      督同法醫師相驗屬實，製有相驗筆錄、相驗屍體證明書、驗斷書附卷可考，被
      害人柯有仁之死亡自與本件車禍間有相當因果關係。
（六）綜上諸情參互以觀，被告所辯核屬事後圖卸飾詞，委無足採，犯行堪以認定，
      應予依法論科。
三、查被告酒後不能安全駕駛汽車仍予駕駛，核其此部分所為，係犯刑法第一百八十
    五條之三服用酒類不能安全駕駛動力交通工具而駕駛罪。被告於右揭時地駕車過
    失致人於死，核其此部分所為，係犯刑法第二百七十六條第一項過失致死罪。而
    違反刑法第一百八十五條之四既屬侵害社會公共安全法益，觸犯刑法第二百七十
    六條第一項所侵害法益為個人生命法益，二罪不具保護法益同一性，且前者為繼
    續犯，後者為即成犯，二者僅於肇事之時點、場所因個別之獨立行為合致而已，
    應予分論併罰。被告酒醉駕駛致人死亡，已如前述，應依道路交通管理處罰條例
    第八十六條規定，就過失致死部分加重其刑。爰審酌其素行尚佳，與被害人原為
    朋友關係，而肇事原因亦因被害人與被告喝酒後堅持仍駕車返家所引發，惟尚未
    與被害人家屬達成和解，事後尚有悔意等一切情狀，就所犯之罪，各量處如主文
    所示之刑，並定其執行刑示懲。末查被告未曾受有期徒刑以上刑之宣告，有台灣
    高等法院被告全國前案紀錄表附卷可按，其經此起訴審判後，今後應益知戒慎，
    信無再犯之虞，爰併予宣告緩刑四年，以勵自新。
據上論斷，應依刑事訴訟法第二百九十九條第一項前段，刑法第一百八十五條之三、
第二百七十六條第二項、第五十一條第五款、第七十四條第一款、道路交通管理處罰
條例第八十六條，罰金罰鍰提高標準條例第一條前段，判決如主文。
本案經檢察官林明志到庭執行職務。
中      華      民      國      九十一    年     一     月      十      日
                                  臺灣基隆地方法院刑事第二庭
                                          法  官  王  翠  芬
右正本證明與原本無異。
對於本件判決如有不服，應於收受送達後十日內，向本院提出上訴書狀，上訴於臺灣
高等法院，並按他造當事人之人數附具繕本。
                                          書記官  明  祖  斌
中      華      民      國      九十一    年     一     月    二十二    日
附錄論罪法條
刑法第一百八十五條之三：
服用毒品、麻醉藥品、酒類或其他相類之物，不能安全駕駛動力交通工具而駕駛者，
處一年以下有期徒刑、拘役或三萬元以下罰金。
刑法第二百七十六條第二項：
從事業務之人，因業務上之過失犯前項之罪者，處五年以下有期徒刑或拘役，得併科
三千元以下罰金。
